【裁判字號】    96,重上更(二),117
【裁判日期】    970325
【裁判案由】    重傷害
【裁判全文】
臺灣高等法院臺中分院刑事判決   96年度重上更(二)字第117號
上  訴  人
即  被  告  乙○○
選任辯護人  顏福楨律師
上列上訴人因重傷害案件，不服臺灣臺中地方法院91年度訴字第
2569號，中華民國92年3月5日第一審判決（起訴案號：臺灣臺中
地方法院檢察署90年度偵字第18000、18897號），提起上訴，經
判決後，由最高法院第二次發回更審，本院判決如下：
    主  文
原判決關於重傷未遂暨定執行刑部分均撤銷。
乙○○連續使人受重傷未遂，處有期徒刑貳年捌月，減為有期徒
刑壹年肆月。
    事  實
一、乙○○與甲○○（原判決及起訴書均誤載為壬○○）原係男
    女朋友關係，並論及婚嫁，嗣因故未如期訂婚，甲○○乃提
    議分手，二人分手後，乙○○懷恨在心，竟基於恐嚇概括犯
    意，自民國（下同）88年6、7月間起至90年2月間止，先後
    多次以撥打電話之方式，出言恐嚇甲○○兄長戊○○、庚○○及兄嫂辛○○等三人。其中，乙○○撥打電話至庚○○、
    甲○○位於臺中市○○路住家或庚○○上班地點臺中市○○
    路○段711號永美汽車公司內，對伊恫稱：「你跟你家人要
    小心」、「要給你家人好看」、「下班注意一點，伊要在門
    口等」等語，連續以加害生命、身體之事恐嚇庚○○等三人
    ，致伊等心生畏懼，而生危害於安全（此部分犯行業經判處
    罪刑確定）。詎乙○○為上開恐嚇行為，仍未解其心頭餘恨
    ，另行起意，基於使人受重傷之概括犯意，明知持含硫酸成
    分之強酸性化學藥劑朝人之頭臉部噴灑，極易造成人體五官
    機能永久性且難以復原之重傷害，並可造成毀容之結果，先
    於90年1月11日18時20分許，在臺中市○○路○段711號永美
    汽車公司旁停車場內，預先持裝有含硫酸成分之強酸性化學
    藥劑之水槍1支（未扣案），利用掩體埋伏在角落處，待庚○○出現後，即向不及防備之庚○○頭臉部噴灑，致庚○○
    受有左臉、左耳、頸部、左大腿、左足等化學性灼傷，幸因
    庚○○於事發後第一時間以清水沖洗，並由同事陪同至醫院
    急救，始未造成五官機能永久性傷害及毀容之結果，因而重
    傷害未遂。再於同年2月2日上午7時5分許，在臺中市○○街
    39號「黃金走廊」大樓一樓管理室處，持裝有含硫酸成分之
    強酸性化學藥劑之水槍1支（未扣案），朝擔任大樓管理員
    正在執勤之己○○（即甲○○之父）之頭臉部噴灑，致己○○受有顏面、後頸部、雙手、右耳等第二至第三度之化學性
    灼傷、右眼結膜化學性灼傷等傷害，己○○受傷後旋即往外
    逃離，幸因於事發後第一時間以清水沖洗，並由路人報警送
    醫救治，始未造成五官機能永久性傷害及毀容之結果，因而
    重傷害未遂。
二、案經庚○○、己○○訴請臺中市警察局第一分局、第五分局
    報請臺灣臺中地方法院檢察署檢察官偵查起訴。
    理  由
一、訊據上訴人即被告（下稱被告）乙○○固坦承與甲○○有交
    往，曾論及婚嫁之情事，惟否認有重傷害未遂犯行，並先後
    辯稱：其並未打電話恐嚇庚○○、辛○○等人，90年1月11
    日18時20分、90年2月2日7時5分，其人均在高雄，不在臺中
    ，不可能犯案云云。被告選任辯護人並為被告辯稱：本案應
    判決免訴，且並無積極證據可證犯案者係被告，亦應判決無
    罪。惟查：
  (一)被告對庚○○等三人恐嚇之事實，業據被害人庚○○、戊○○、辛○○三人，迭於警訊、偵訊中指述綦詳，又證人庚○○於原審時證稱：「（檢察官主詰問證人庚○○：本件為何
    會認識是被告對你恐嚇？）因為本件我妹妹（按指甲○○）
    跟被告分手，被告常常到我家按門鈴及打電話騷擾、破壞車
    窗」、「（被告有多次恐嚇及毀損汽車，為何沒有提起告訴
    ？）我們都有打電話向派出所報案」、「（被告打電話來時
    是否確實是他本人？）是的，後來他就用變音，在之前他本
    人打電話來都沒有變音，最後在潑硫酸水後，被告打電話來
    才變音」等語在卷（原審卷第47、48頁），雖被告手機號碼
    並未與被害人之住處等地點有通聯紀錄，但依被害人庚○○
    於原審所證「被告都是用公用電話打的，因為我可以聽到使
    用公用電話的聲音」等語（原審卷67頁），是通聯紀錄自難
    據為被告有利之認定。況被告此部分犯行，業經三審判決有
    罪定讞，則被告空口否認有此犯行，核係卸責之詞，難以採
    信。至另一位告訴人戊○○質疑被告是否利用0000000000號
    行動電話對伊實施恐嚇行為云云，但查，上開手機門號係告
    訴人戊○○之同事張正一所使用，業據張正一於本院前審證
    述：其係戊○○以前之同事，不認識被告，手機未借與他人
    使用等情明確，並有遠傳電信股份有限公司之覆函可稽（本
    院上訴卷第264、283頁），此部分應係告訴人戊○○記憶錯
    誤所致，惟不影響該部分事實之認定，併此敘明。
  (二)被告有於上開時地，先後對庚○○、己○○重傷害未遂之事
    實，業據被害人庚○○、己○○於偵審中指訴歷歷，並有己○○被害相片2張、財團法人私立中國醫藥學院附設醫院診
    斷證明書2份，及黃金走廊監視錄影帶翻拍相片5張在卷可稽
    ，且查：
    1.證人庚○○於原審時證稱：「（檢察官主詰問證人：90年
      1月11日18時20分當天的天色如何？）當時天色已灰暗，
      水美停車場旁有路燈，他的亮度可以看清楚現場的人物」
      、「（為何當時你沒有看清楚被告要用硫酸水潑你？）因
      為我一走出去，沒有辦法去看停車場的全部事物，且被告
      是躲在障礙物後面，當時被告是從我的右手邊衝過來噴我
      硫酸水」、「（被告用水槍噴你時你的反應？）很刺痛，
      被告還在我的後面用水槍一直射我背後，當時我的直覺是
      酸鹼性的東西，且我的衣服馬上就腐蝕，被告當時是正面
      噴我的，我有看到被告，我後來我就衝到室內，但是被告
      還是在我後面一直噴我的背後，所以才會有背後及腿部的
      傷」、「（你確實有看到被告？）是的，是被告沒有錯」
      、「（你被噴傷後是如何處理？）我是馬上用水沖洗，然
      後我的廠長帶我去中國醫藥學院急救」、「（你被噴傷後
      有無去報警？）有的，我在報警時就講清楚是被告做的」
      、「（當時你有無找被告去質問）我要找他，但是找不到
      他的人」、「（現在的傷勢是否已經痊癒？）傷勢是好了
      ，但是左臉部還有黑色素殘餘」、「（是否可以讓庭上看
      你目前的傷勢？）可以，證人當庭出示傷勢，但外觀上腿
      部看不出來，臉部還有部分黑色素殘餘」、「（案發當天
      你是否有穿著長褲？）有的，但是全部都爛掉了」、「（
      依據醫生判斷如果你當時沒有馬上沖水的情況？）醫生有
      告訴我說會毀容」及「（辯護人反詰問證人庚○○：你剛
      才所述依照日出日沒時間當時天色已黑，為何你可以確認
      是被告所為？）因為該地有路燈，且被告常到我家，我以
      他的穿著、身高、體型來講，都跟過去看到的1樣，而且
      他衝過來時，正面近距離看到，該人跟被告是1樣」、「
      （你跟被告的距離多遠？）如我現在跟辯護人的距離，約
      三公尺左右」、「（你是否依據被告的體型判斷）不是，
      我是看到被告本人」、「（90年1月22日下午6點10分發生
      的事情〈按指被告持ＢＢ槍打破證人汽車玻璃〉，並不是
      白天，為何你會說是白天？）因為事情經過很久，我忘記
      了，但是我確認是被告做的沒有錯」等語（原審卷第48至
      54頁），並於本院更(一)審時猶指稱係被告犯案無訛在卷，
      經核證人上開證詞，與案發後於警訊、偵查時證稱內容大
      致相符，且與證人即庚○○同事丙○○、丑○○於偵查中
      證述庚○○於上開時地，遭人潑灑強酸性化學藥劑後，曾
      目睹一人頭戴全罩式安全帽離開現場（丙○○證詞），隨
      即將庚○○送醫急救（丑○○證詞）等情，而證人丙○○
      經本院傳喚到庭行交互詰問，就案發當時其所目睹之情形
      證述如下：「... 我不認識被告，實際情形是我們已經下
      班，我去移車的時候，庚○○就跑進來說他被潑硫酸，我
      就叫他趕快去沖水，然後幫他送醫，只有這樣而已」、「
      （當天庚○○到底知不知道傷害他的是誰？）在送醫之前
      脫衣服的時候，庚○○他跟我們在場的人講潑他硫酸的人
      是他妹妹以前的男友，沒有講名字。（在場有哪些人？）
      所有同事都在，也有四、五個人，因為當時還沒有下班。
      （事後庚○○有無再談論此事？）沒有。（當天案發現場
      光線如何？）是冬天，很暗。（你有看到對庚○○傷害的
      人？）過程我沒有看到。（為何你前次作證說有看到？）
      那是後來我們怕說還有其他同夥，有出去看，只在路上看
      到有一個穿大衣戴全罩式安全帽在那裡走，是否就是行兇
      的人我不敢確定」等語（本院更(二)卷第137、138頁），依
      證人丙○○上開所述，其雖未目睹歹徒當時向庚○○潑灑
      藥劑之過程，亦不知何人行兇，但其已明白證陳：「庚○○被潑藥劑後，我就叫他趕快去沖水，然後幫他送醫，在
      送醫之前脫衣服的時候，庚○○跟我們在場的人講潑他硫
      酸的人是他妹妹以前的男友」等語，亦足見被害人庚○○
      於被害之現場，已向在場之人指出行兇之歹徒即係其胞妹
      以前之男友，意即被告所為甚為明確。至被告提出與丙○○之電話錄音及錄音譯文，經本院播放錄音帶及提示譯文
      ，據證人丙○○指稱：「他（指被告）時常打電話給我，
      我很受到困擾... 」、「我剛剛跟審判長陳述的那一段經
      過才是事實，其他的我不清楚，過程我沒有看到」、「所
      出示是節錄出的錄音譯文，我最準確證詞就是剛才跟審判
      長報告的情形」等語（本院更(二)卷第137頁正反面），是
      以被告所提之錄音，係屬審判外之陳述，自應以證人丙○○在本院之陳述為真實，併予敘明。
    2.證人己○○於原審證稱：「（檢察官主詰問證人己○○：
      被告跟你女兒交往期間有無常去你家？）有的，我跟他很
      熟」、「（90年2月2日你是何原因在黃金走廊管理室裡面
      ？）我是在那裡工作，我是從85年起至今都在那裡任職」
      、「（被告是否知道你在那裡工作？）知道，他曾經跟蹤
      我，他是從88年、89年就跟蹤過我，當時他是開車，我騎
      機車」、「（90年2月2日上午7時5分被告是如何用硫酸噴
      你？）當時我人面向大門，被告進來，左手拿塑膠手提袋
      （購物用的），他穿著雨衣，一見到我，他就拿小孩子玩
      的水槍（約三十公分左右）往我的右臉噴，第一槍就被噴
      到額頭、臉，我來不及閃避，我就馬上轉身往後跑，他就
      繼續在後面追我並噴我的背後，直到我無路可逃，我就轉
      身要搶他的水槍，沒有搶到，但是它還繼續的噴我，我就
      拉破他的雨衣，後來我受不了，去沖水，被告因為他的雨
      衣被我拉破，他就因此跑掉，之後因為住戶鄭宗文有看到
      被告跑掉及看到我受傷，幫我報案」、「（當時拿水槍噴
      你的人穿何衣服？）他穿黃色的薄雨衣（如向便利商店買
      的那種），他頭部戴黑色安全帽。」、「（你當時如何看
      清楚是何人？）可以，因為他的身材、體型、五官判斷出
      來的」、「（你是否會認錯人？）絕對不會，我不會認錯
      ，因為他跟我女兒交往九年」、「（你治療多久才出院？
      ）第一次約治療一星期，第二次因為沒有治療好又住院一
      次，針對神經部分動手術」、「（出院後復建多久？）約
      一、二個月」、「（是否有做過美容手術？）沒有」、「
      （你的右眼視力是否回復？）大概正常，但是左臉會抖，
      醫生說神經有傷到，我沒有再去做視力檢查」，及「（辯
      護人反詰問證人己○○：你在警訊所述中，因為你正面有
      跟被告拉扯才認出被告？）是的」、「（你當時是因為被
      追到無路可逃才會跟被告拉扯？）是的」、「（你當時是
      坐在管理室時與用水槍噴你的人距離多遠？）距離是我跟
      通譯的距離，大概二公尺」、「（從該人進來到噴你是否
      都一直有看到？）是的」、「（事發前你的眼睛如何？）
      好，跟現在一樣」、「（是否可以看清楚法官的臉？）可
      以」、「（你是否知道他用什麼東西噴你？）我不知道，
      但是他是用水槍噴我，我被噴到後很難受」、「（翻拍得
      照片是否可以看出是何人？）我看的出來，別人看不出來
      」、「（為什麼只有你看得出來別人看不出來？）因為我
      已經看被告十多年了，別人並不認識他」、「（你是如何
      看出？）因為我是在拉扯中看出他的，相片是事後才拿錄
      影帶出來翻拍的」、「（目前傷勢回復如何？）差不多了
      」、「（法官問證人：是否可以陳述受害傷口難過的情形
      ？）好像被火燒烤的感覺，然後幫我報案的人，看到我說
      怎麼臉上在流血」等語（原審卷第56至65頁），經核證人
      己○○上開證詞，與其於警訊、偵查中證述情節大致相符
      ，再參以證人己○○之女兒甲○○與被告交往九年，其間
      被告與己○○見面無數，證人己○○指其與被告很熟，而
      歹徒行兇時，與證人己○○又是近距離接觸，縱使當時歹
      徒身穿雨衣，己○○從其身材、體型、五官判斷，指歹徒
      即係被告乙○○本人，橫情應可採信。此外，復有己○○
      被害照片2張、財團法人私立中國醫藥學院附設醫院診斷
      證明書1份，「黃金走廊」大樓管理室監視錄影帶所翻拍
      之照片5張在卷可證。而依上開翻拍5張照片（偵字第
      18897號卷第17、18頁）顯示，有一頭戴全罩式安全帽之
      男子，身穿雨衣，手提購物袋進入被害人己○○服務之「
      黃金走廊」大樓管理室，隨後即快速跑離現場，其身上所
      穿之雨衣並有破損跡象等情，核與被害人己○○於警訊、
      偵查、原審及本院前審審理時指證之情節相符，足見上開
      翻拍之5張照片內容，確為90年2月2日案發當時所攝錄無
      訛。再依被害人己○○所提出上開診斷證明書記載，伊送
      急診時間為90年2月2日，與己○○所指訴受害之時間，亦
      相互吻合，益見己○○受害之時間為伊指訴之時間90年2
      月2日上午7時5分許，應甚明顯。雖18頁編號1之另張相片
      上所顯示日期為90年1月26日，其他5張相片則未顯示日期
      ，但該張顯示日期之相片係呈現樓梯，並無外部空間之街
      道，對照其他5張所示之街道場景，足見該日期之照片所
      示場景，是否與其他5張所示場景相同，已有可疑。又依
      被害人於本院上訴卷第77頁所提之90年1月26日相片，與
      偵查卷18頁編號1相片所示，加以比較結果，日期均為90
      年1月26日，時間一為上午4時20分2秒，一為上午4時20分
      4秒，場景至為類似，則被害人己○○於本院上訴審所供
      ：該相片係臺中市○○路住處所拍攝，可見偵查卷18頁編
      號1之相片，與其他5張應屬不同場景，極為明顯。再依證
      人戊○○於本院上訴卷第245至252頁所提多張相片以觀，
      其中，252頁之90、01、26（01、11、45）及90、01、26
      （04、19、48），與偵查卷18頁編號1之相片所顯示場景
      ，應屬相同，益徵偵查卷18頁編號1之相片所顯示之日期
      90年1月26日，雖無錯誤，但所顯示之場景應係被害人己○○所住之臺中市○○路住處，而非任職之福龍街「黃金
      走廊」之場景，本院前審復依職權將福龍街「黃金走廊」
      90年2月2日翻拍之相片15張，及ＤＶＤ，送請刑事警察局
      鑑驗結果，認定「一、經本局電腦檢視福龍街黃金走廊光
      碟片後，發現其中有十五個劃面之上端字碼與下端時間顯
      示，與上更一卷內第一二五頁至一二九頁之十五張相片上
      之上端字碼與下端時間顯示相同，另利用重合比對法對兩
      者內景物之相對位置，發現彼此相符，研判兩者內容相同
      。二、經本局電腦將瀋陽路住家光碟片，以每秒擷取1張
      劃面之方式，共擷取489張劃面‧‧‧將其依序轉拷成Ｖ
      ＣＤ光碟片一片。另經本局電腦檢視瀋陽路住家光碟片後
      ，發現其中有二個劃面（如相片十六、十七）之上端時間
      顯示與偵查卷十八頁編號一及上更一卷內第一三０頁相片
      上之上端時間顯示相同。另利用重合比對法對兩者內景物
      之相對位置，發現彼此相符，研判兩者內容相同。三、經
      本局電腦檢視福龍街『黃金走廊』光碟片及『瀋陽路住家
      』光碟片後，僅發現『福龍街黃金走廊』光碟片內有五個
      劃面（如相片五、一一、一０、二、四）與偵查卷第十七
      頁編號一、二、三及十八頁編號二、三等五張相片內景物
      之相對位置相符，但光碟片內五個劃面有時間顯示，而偵
      查卷五張相片上未有時間顯示」等情，有該局93年12月6
      日之函文可憑（本院更(一)卷(二)第35、36頁），核與本院上
      開認定相符，由此鑑驗結果，益見己○○於90年2月2日確
      遭人持液體潑灑，應係真實，堪予採信。
    3.被告與被害人己○○之女兒甲○○曾交往多年，並論及婚
      嫁，惟嗣後因故未如期訂婚，甲○○乃提議分手，致被告
      乙○○懷恨在心等情，業據證人甲○○於偵查中供述在卷
      （偵字第18000號卷第61頁），甲○○並於本院到庭行隔
      離視訊，經提示其偵查筆錄後，結證稱：「紀錄沒有意見
      ，我所講是實在」等語（本院更(二)卷第62頁反面），又被
      告確有於前開時地，先後對甲○○之親友戊○○、庚○○
      、辛○○進行電話恐嚇之情事，已如前述，足見被告確有
      實施本件重傷害犯罪行為之動機，應極明確。被告雖辯稱
      90年1月11日18時20分、90年2月2日上午7時5分等時段，
      其人不在臺中，不可能實施上開犯行云云，然被告於90年
      2月27日警訊時，就上開時段，其人行蹤在何處，明確供
      稱「不清楚」云云（同上偵查卷5、6頁），且於偵查中、
      原審時均未提出證人以茲證明，迨於本院前審始請求傳訊
      證人癸○○、子○○，並據該兩證人證述：被告於90年上
      半年確實在高雄未離開云云（本院上訴審卷第105、108至
      109 頁），惟該兩位證人係被告之父母，所為證詞難免偏
      頗，且證人僅空泛地證稱被告未離開高雄，卻未能提出具
      體確切證據證明被告每日行蹤，足資據為被告之不在場證
      明，從而，上開二位證人之證詞，難以據為被告有利之認
      定。
  (三)查強酸性之化學藥劑具有腐蝕性，用以潑灑人體皮膚，將因
    腐蝕結果穿透皮膚表層，改變皮膚組織結構，造成永遠無法
    復原之疤痕，若朝人體頭臉部潑灑，更可能導致五官機能喪
    失，並發生變更容貌之結果，造成永久無法回復之傷害，此
    為被告所能認知。本件被害人庚○○、己○○，遭被告潑灑
    不明液體時，皮膚有灼熱、刺痛感覺，並有流血現象乙節，
    業據其等於原審證述明確，且依其等所提出之財團法人私立
    中國醫藥學院附設醫院診斷證明書記載，被害人遭受到之傷
    害係化學性灼傷，雖均未明確載明係遭受何種化學藥劑潑灑
    ，而酸類或鹼類化學藥劑均可能造成被害人之上開傷害，並
    非僅限於硫酸，本件被告所使用者究係硫酸、鹽酸或其他化
    學藥劑，已因案發當時警方、被害人等未及時化驗而難以辨
    識，則公訴人起訴事實認造成被害人庚○○、己○○受傷之
    不明液體係硫酸，自嫌速斷。嗣本院前審依職權及檢察官聲
    請，將被害人二人提出多件衣物，送請刑事警察局鑑驗結果
    ，認定「一、酸鹼值約為二‧二，呈酸性。二、經沈澱試驗
    結果，呈硫酸根離子陽性反應。三、綜合上開鑑驗所得研判
    ，認含硫酸成分」，此有該局93年11月16日鑑驗書在卷可稽
    （本院更(一)審卷(二)第32頁），是被害人係遭受含硫酸成分之
    液體潑灑乙節，要堪認定，被告雖於本院更(一)審審理時否認
    被害人所提出衣物係案發時所穿著云云，然並無客觀證據提
    出，且依被害人於本院更(一)審時所提出受害衣物之外貌以觀
    ，確係被害人使用之衣物，應甚明確，再依上開鑑驗之結果
    相符以觀，足認被告上開所辯，礙難採取。又證人即治療醫
    師吳肇毅於本院更(一)審時證稱「到我這邊已經看不出來了，
    但是酸性物質沒有錯，就算我當場看也不見得可以看出是強
    酸還是弱酸」、「鹼性的話更厲害，會造成更厲害的灼傷」
    、「只記載化學性灼傷，沒有記載酸或者是鹼」等語（本院
    更(一)審卷(二)第86、87頁），對照上開鑑定結果，益見本案不
    明液體應係含硫酸成分之液體無訛，併此敘明。
  (四)被告明知含硫酸成分之強酸性液體對人之身體有害，猶連續
    持裝有含硫酸成分之強酸性化學藥劑水槍，向被害人庚○○
    、己○○之頭臉部噴灑，顯具有使人受重傷之故意，要堪認
    定。又原審向財團法人私立中國醫藥學院附設醫院函查被害
    人庚○○、己○○受傷及癒後情況，據該院覆稱：被害人庚○○受傷之部位為面部、左下肢及左前臂，約佔百分之五體
    表面積，病患最後一次門診時間為90年3月23日，當時左耳
    有疤痕，左臉部有色素沉著；己○○受傷之部位為顏面、後
    頸部、雙手及左耳，最後一次門診時間為90年3月20日，傷
    口大致癒合，存留色素沉著等情，有該院92年1月10日院歷
    字第92010148號函文可參（原審卷第32至34頁），參以被害
    人庚○○、己○○所受傷害均已復原，容貌上並無重大改變
    ，視力亦恢復正常，分別為其等於原審及本院更(一)審證述明
    確，足見被告之上開噴灑強酸性化學藥劑之行為，並未造成
    被害人發生修正前刑法第10條第4項所規定之重傷結果，自
    堪認係未遂犯。又被告以電話恐嚇戊○○等三人之手段，與
    持上開液體噴灑庚○○、己○○之手法，明顯不同，對象更
    非完全相同，難認有高低度之吸收關係，則被告選任辯護人
    以被告恐嚇犯行已判決確定，重傷害未遂部分應判決免訴云
    云，亦難採取。綜上所述，本件事證明確，被告所否認與辯
    解，無非卸責飾詞，核無可採，其犯行洵堪認定，應依法論
    科。
二、核被告以含有硫酸成分之強酸性液體潑灑被害人庚○○、己○○之所為，係犯刑法第278條第3項、第1項之使人受重傷
    未遂罪。本件被告行為後，94年2月2日修正公布之刑法，業
    自95年7月1日施行，被告行為時刑法第10條第4項重傷之定
    義，必須達於「毀敗」身體機能之程度，修正後則放寬為「
    毀敗」或「嚴重毀損」身體機能均屬之，此屬構成要件之變
    更，自有依刑法第2條第1項為新舊法比較之必要，經比較結
    果，以修正前刑法關於重傷害要件較嚴格而有利於行為人，
    自應依刑法第2條第1項前段規定，適用修正前刑法第10條第
    4項關於重傷之規定論擬，先予敘明。被告以加害生命、身
    體之事恐嚇被害人庚○○，繼而以裝有含硫酸成分之強酸性
    化學藥劑之水槍，朝伊頭臉部及身體噴灑造成重傷未遂，犯
    罪時間既有明顯出入，犯罪手法更有不同，難認其恐嚇之危
    險行為應為後生之重傷未遂實害行為所吸收，原審及本院上
    訴審，就此部分之法律見解，容有未洽，無礙本院之適用法
    律，併此指明。被告先後二次對被害人庚○○、己○○之重
    傷未遂犯行，時間緊密，犯罪構成要件相同，顯係基於概括
    犯意為之，為連續犯，惟被告行為後，刑法第56條連續犯之
    規定，業經修正公布刪除，則被告之犯行，因修正施行後之
    刑法並無連續犯之規定，改依數罪併罰各別多次論斷之結果
    ，其刑度較依修正前刑法第56條之規定論以連續重傷害未遂
    一罪為重，此刪除雖非犯罪構成要件之變更，但顯已影響行
    為人刑罰之法律效果，自屬法律有變更，經依刑法第2條第1
    項規定比較新舊法結果，修正後刑法並未較有利於被告，是
    仍應適用被告行為時法即修正前刑法第56條之規定論以一罪
    ，並加重其刑。又被告雖已著手於使被害人庚○○、己○○
    受重傷之行為，然其五官機能並未因此喪失效用，且未有毀
    容或其他於身體或健康，有重大不治或難治之傷害，為未遂
    犯，因修正後刑法僅就修正前刑法第26條前段之規定，移置
    於修正後刑法第25條第2項，未為實質修正，自無比較之問
    題，是應依裁判時刑法第25條第2項之規定，按既遂犯之刑
    度減輕其刑，並依法先加後減之。被告所犯重傷未遂罪，與
    已判決確定之恐嚇罪間，犯意各別，罪名不同，應分論併罰
    。原審予被告論科，固非無見，但查，原判決認定被告對庚○○恐嚇行為，應為重傷未遂犯行所吸收，依上所述，顯有
    違誤。又被告行兇使用之液體，既有被害人之衣物可供鑑定
    ，原判決未送請鑑定，即認定該液體之性質，顯有認定事實
    未憑證據之違誤。且原審就偵查卷之6張相片是否相同地點
    ，何以可採為被告有對己○○潑灑液體之不利認定，未加詳
    述，致有採證與證據不符之矛盾。再中華民國九十六年罪犯
    減刑條例業自96年7月16日施行，本件犯罪時間在96年4月24
    日以前，被告所犯刑法第278條第3項、第1項之重傷害未遂
    罪，非該條例第3條第1項所定不得減刑之罪，合於減刑條件
    ，應依該條例第2條第1項第3款之情形，減其宣告刑二分之
    一，原審未及減刑，亦有未合。被告上訴否認有上開犯行，
    難認有理由，惟原判決此部分既有前揭可議，即屬無可維持
    ，應由本院就該部分及所定執行刑部分均撤銷改判。爰審酌
    被告並無犯罪紀錄，此有臺灣高等法院被告全國前案紀錄表
    、臺灣臺中地方法院檢察署刑案資料查註紀錄表各1份在卷
    足憑，素行堪稱良好，因與交往多年之女友分手，於心不甘
    ，先以電話恐嚇女友無辜家人，造成彼等心靈極大恐懼和不
    安外，明知強酸類化學藥劑具有腐蝕性，噴灑人體將造成永
    難回復之傷害，猶持水槍近距離朝被害人頭臉部等極脆弱部
    位連續噴灑，足見其手段凶殘，欲置人於傷殘之犯意甚明，
    惡性非輕，犯後不知醒悟認錯，猶企圖脫罪，犯後態度非佳
    ，及其智識程度、犯罪手法、所生危害等一切情狀，量處如
    主文第二項所示之刑，並依中華民國九十六年罪犯減刑條例
    第2條第1項第3款之規定，減其宣告刑二分之一，以資懲儆
    。至本件供被告犯罪所用之水槍，因未扣案，且無從證明確
    係被告所有之物，爰不予宣告沒收。
三、據上論斷，應依刑事訴訟法第369條第1項前段、第364條、
    第299條第1項前段，刑法第2條第1項前段、第278條第3項、
    第1項、第25條第2項，修正前刑法第56條，中華民國九十六
    年罪犯減刑條例第2條第1項第3款、第7條，判決如主文。
本案經檢察官丁○○到庭執行職務。
中    華    民    國    97    年    3     月    25    日
            刑事第四庭    審判長法  官  洪  耀  宗
                                法  官  劉  登  俊
                                法  官  陳  欣  安
上列正本證明與原本無異。
如不服本判決應於收受送達後十日內，向本院提出上訴書狀，其
未敘述上訴之理由者，並得於提起上訴後十日內向本院補提理由
書(均須按他造當事人之人數附繕本)。
                                書記官  阮  正  枝
中    華    民    國    97    年    3     月    26    日
附錄：
刑法第278條
使人受重傷者，處五年以上十二年以下有期徒刑。
犯前項之罪因而致人於死者，處無期徒刑或七年以上有期徒刑。
第一項之未遂犯之。


司法院資訊處製作；財團法人民間司法改革基金會備份。
